【裁判字號】    91,上易,1576
【裁判日期】    920108
【裁判案由】    妨害公務等
【裁判全文】
臺灣高等法院高雄分院刑事判決                  九十一年度上易字第一五七六號
    上  訴  人  台灣高雄地方法院檢察署檢察官
    被      告  甲○○  男  三.
右上訴人因被告妨害公務等案件，不服臺灣高雄地方法院九十一年度易字第四八號中
華民國九十一年九月二十七日第一審判決（起訴案號：臺灣高雄地方法院檢察署九十
年度偵字第二二四五七號），提起上訴，本院判決如左：
      主  文
上訴駁回。
      理  由
一、公訴意旨略以：被告甲○○曾有違反毒品危害防制條例、違反肅清煙毒條例、妨
    害自由及偽造文書等前科，最後一次因偽造文書罪為台灣高雄地方法院判處有期
    徒刑四月，於民國九十年八月二十六日執行完畢，仍不知悔改，復因違反毒品危
    害防制條例案件，於不詳時間為警解送至台灣高雄地方法院檢察署拘留室，甲○
    ○於拘留室留置期間，數次向該署法警人員索取香菸不成，竟心生報復，以質疑
    該署法警人員乙○○對拘留室內某年長女嫌犯態度不佳為理由，於九十年十月九
    日中午十二時二十分許，以脅迫方式向乙○○大聲咆哮，而妨害公務員乙○○執
    行公務，甲○○更向拘留室內數十名犯罪嫌疑人大聲宣稱：「要記住這位主管（
    指法警乙○○），大家以後出去記得修理他」等語，乙○○惟恐遭人報復而心生
    畏懼，致生危害於乙○○。因認被告涉犯刑法第一百三十五條妨害公務及同法第
    三百零五條恐嚇安全罪嫌。
二、按犯罪事實應依證據認定之，無證據不得推定其犯罪事實；又不能證明被告犯罪
    者，應諭知無罪之判決，刑事訴訟法第一百五十四條、第三百零一條第一項分別
    定有明文。又按刑法第一百三十五條第一項之妨害公務罪，以行為人對於公務員
    依法執行職務時，施以強暴、脅迫，即屬當之；所謂「強暴」，係指一切有形力
    即物理力之行使而言，不問其係對人或對物為之均包括在內；所稱「脅迫」，則
    指以侵害生命、身體、自由、名譽、財物之不法為目的之意思，通知對方足使其
    生恐怖之心之一切行為而言。又刑法第三百零五條之恐嚇罪，所稱加害生命、身
    體、自由、名譽、財產之事，恐嚇他人者，係指以使人生畏怖心為目的，而通知
    將加惡害之旨於被害人而言。若僅在外揚言加害，並未對於被害人為惡害之通知
    ，尚難構成本罪。最高法院五十二年台上字第七五一號著有判例可資參照。
三、本件原審訊據被告甲○○否認有何妨害公務及恐嚇之犯行，辯稱：伊當時在拘留
    室內聽說法警乙○○對一位年長女性人犯態度不佳，才對同房拘留的人犯說如果
    阿婆的親人知道，出去可以告他等語。經查：
    （一）公訴人所指被告於拘留室內對法警乙○○口出惡言及恐嚇之行為，固據被
          害人乙○○於偵訊、原審及本院調查中指述綦詳。惟經檢察官及原審法院
          傳訊當時與被告同時拘禁於拘留室中之人犯即證人涂瀧仁、張家榮、呂明
          陞等人到庭作證，渠等均證稱：並未注意或看到拘留室之人犯對法警大聲
          咆哮吵鬧之事等語（見原審法院九十一年二月五日筆錄、九十年他字第二
          八七一號偵查卷第四頁筆錄）。另證人即當時在拘留室內之另一名人犯黃
          達冠固證稱：「我看到一位人犯（甲○○）向一位法警咆哮，態度很差，
          但我不知他說什麼。」（上開偵查卷第四頁背面筆錄）「我知道是哪一個
          人犯和法警在吵架，但不知道他們吵什麼。」等語（見原審法院同日筆錄
          ）。核與證人即當時亦同在拘留室值勤之法警楊振榮所證稱：「我戒護人
          犯在內勤值偵查庭，有聽到羈押室吵雜的聲音，聲音很大，影響內勤檢察
          官問案，我過去羈押室，乙○○跟我說是人犯在跟他要香菸，我跟乙○○
          講，不用理會他，過一會兒，羈押室又傳來吵鬧的聲音，我再到羈押室看
          ，有看到人犯甲○○在對乙○○大聲講話，但講話的內容我沒有聽清楚。
          」等情（見原審法院九十一年二月五日筆錄）亦相一致。是縱依證人黃達
          冠及楊振榮之證詞，亦僅能證明被告曾與被害人發生爭吵及大聲咆哮，惟
          尚不足以證明被告有對被害人施以恐嚇或脅迫之行為。
    （二）被告於偵查中固不諱言：「在拘留室裡有人說法警用鑰匙敲一位老太婆的
          頭，我自言自語的說這樣可以告他，那位法警就問我想怎樣，我就大聲對
          他說我那敢怎樣。」「我曾經說如果那位阿婆的家屬在場，你出去就要小
          心一點。」等語（見前開偵查卷第二一頁至二二頁筆錄）。嗣於本院審理
          中亦供稱：「因為我聽到裡面的人犯說有個法警當時在催促一位年紀大的
          人犯，還用鑰匙圈打他的頭，我才順口說出『阿婆家裡的人沒有在這裡，
          如果在這裡，出去可以告他』，法警才會跑過來問我到底要作什麼。」等
          語（見原審法院九十一年三月五日筆錄）。核與證人黃吳玉花於原審法院
          九十一年五月二十八日審理中證稱：「當天被押解要準備接受訊問時，行
          動不方便，走路較慢，有一個法警敲我的頭，但我不確定是不是這位（指
          乙○○）。」等情亦相一致。足證被告所言並非虛構。是本件應係被告向
          值勤之法警要菸不成，乃藉上開事件製造話題，意圖使法警難堪等情亦可
          認定。惟被告口出上開言詞之情狀，據被害人乙○○於原審法院九十一年
          一月十七日審理時陳稱：「當日我在拘留室值日，被告是從屏東監獄提回
          來要還給高雄看守所，暫押在拘留室的人犯，大約中午十二時二十分左右
          因為被告之前跟我要過五、六次香煙，我都拒絕，他跟我說煙禁都已經開
          放了，為何不准他抽菸，我還是堅持不給他抽，他就跟拘留室其他的人犯
          說這位主管不好相處，後來我準備要押解一位人犯出庭，被告就在旁邊借
          題發揮說人犯年紀大了，要善待他，怎麼可以推他，還說我服務態度不好
          ，這些話是對著裡面的人犯說的。」等語，復於本院九十一年十二月三日
          調查中指稱：「他是對著我的面講一些三字經，後來：：：他才背對著我
          向其他的人講，也是講我的話：：」。由此可知，被告固因不滿法警未給
          香菸而於拘留室中藉故咆哮或吵鬧，惟被告前開言詞既或非恐嚇，或係對
          拘留室中之其他人犯所言，顯然並未直接對被害人為加惡害之通知。參諸
          前揭判例之意旨，自難認被告有對被害人為恐嚇之行為。且經原審法院於
          九十一年一月十七日審理中當庭訊問被害人乙○○：「你聽到這句話後會
          害怕嗎？」被害人答稱：「我只覺得很生氣，因為當時他一直對著裡面人
          犯數落我的不是，我覺得被告在拘留室這樣咆哮影響我值班工作的進行，
          所以才寫報告。」等語。則被害人對於被告之上開言語既未致心生畏懼之
          程度，自與刑法恐嚇罪之構成要件有間。
    （三）再則，被害人於案發當時，固係於台灣高雄地方法院檢察署拘留室執行法
          警戒護之執務，惟被告斯時係被拘禁於拘留室中，行動已然受到限制及控
          制。國家基於主權，經由政府機關之公職人員，已能圓滿執行國家意志之
          實現，在實質上，政府之公權力並未受到破壞。被告之行為，並未達於妨
          礙公務員依法執行職務之程度至明。
四、綜上所述，被告於前開受羈押於拘留室期間，雖有咆哮或吵鬧之行為，惟並未對
    公務員施用不法之腕力，且未以將來或現時惡害之通知直接加諸於被害人，亦未
    因此致被害人心生畏懼，同時，國家主權之意旨尚能貫徹，自難認被告所為已達
    妨害公務或恐嚇之程度。此外，復查無其他積極之證據，足資證明被告有上開犯
    行，自屬不能證明被告犯罪。
五、原審因而為被告甲○○無罪之判決，核無不合。檢察官上訴意旨，仍執前詞，指
    摘原判決不當，為無理由，應予駁回。至檢察官上訴意旨另以被告之咆哮言詞，
    已構成對公務員依法執行職務時當場侮辱之程度，認被告另涉犯刑法第一百四十
    條第一項之罪嫌，爰併予追加起訴云云。惟按「於第一審辯論終結前，得就與本
    案相牽連之犯罪或本罪之誣告罪，追加起訴。」，刑事訴訟法第二百六十五條第
    一項定有明文。本件檢察官係於原審宣判後，提起本件上訴時始追加起訴，已在
    第一審辯論終結之後，此部份之追加起訴亦不合法，應併予說明。
六、被告經合法傳喚，無正當之理由不到庭，爰不待其陳述逕行判決。
據上論結，應依刑事訴訟法第三百六十八條、第三百七十一條，判決如主文。
本案經檢察官鄭文貴到庭執行職務。
中    華    民    國     九十二     年       一       月       八       日
                              臺灣高等法院高雄分院刑事第九庭
                                  審判長法官  張明松
                                        法官  江泰章
                                        法官  任森銓
右正本證明與原本無異。
不得上訴。
                                      書記官  施耀程
中    華    民    國     九十二     年       一       月      十        日
                                                                        Ｋ


司法院資訊處製作；財團法人民間司法改革基金會備份。
